臺灣臺東地方法院刑事判決
111年度易字第75號
公  訴  人  臺灣臺東地方檢察署檢察官
被      告  江玉梅


上列被告因賭博案件，經檢察官聲請以簡易判決處刑（111年度
偵字第545號），本院受理後（111年度東簡字第96號）認不宜以
簡易判決處刑，改依通常程序審理，判決如下：
    主  文
江玉梅共同犯圖利聚眾賭博罪，處有期徒刑參月，如易科罰金，
以新臺幣壹仟元折算壹日。扣案SAMSUNG行動電話（內含門號：0
000000000號之SIM卡壹枚）壹支、簽帳單（NO：2-1）壹張，均
沒收之；未扣案犯罪所得新臺幣參仟元沒收之，於全部或一部不
能沒收或不宜執行沒收時，追徵其價額。
    事  實
一、江玉梅與身分不詳、綽號「伯母」之人共同基於意圖營利供
    給賭博場所、聚眾賭博及賭博之犯意聯絡，自民國111年1月
    初某日起，至同年月17日16時47分許為警查獲時止，採取由
    ：1、「伯母」擔任「組頭」，終局承擔賭博損益風險；2、
    江玉梅作為下游「樁腳」，負責提供其所經營、公眾得自由
    出入、址設臺東縣○○市○○路○段000號之「阿梅檳榔攤」作為
    賭博場所，以聚集不特定賭客前來下注簽賭，並轉知該等簽
    賭資料，進而可自所收取之簽注金每注抽取新臺幣（下同）
    5元（即俗稱「抽頭金」）資為報酬之行為分擔模式，持續
    以類同「今彩539」之賭博方式（即先由賭客任擇「二星」
    、「三星」、「四星」之組合模式選擇號碼下注，每注簽注
    金90元，再依台灣彩券「今彩539」之開獎號碼作為兌獎依
    據，中獎彩金各為5,200元、5萬3,000元不等、65萬元不等
    ；倘所選組合均未中獎，簽注金即歸「伯母」所有），與不
    特定賭客相互對賭以牟利；江玉梅因而獲有總計3,000元之
    不法利益。嗣經警於111年1月17日16時47分許，前往「阿梅
    檳榔攤」執行搜索，當場扣得SAMSUNG行動電話（內含門號
    ：0000000000號之SIM卡1枚；下稱本案行動電話）1支、簽
    帳單（NO：2-1、2-2）2張及現金7,400元，而查悉全情。
二、案經臺東縣警察局移送臺灣臺東地方檢察署檢察官偵查後聲
    請以簡易判決處刑。
    理  由
壹、證據能力部分
    本判決所引用之供述證據，其中屬傳聞證據者，縱非刑事訴
    訟法第159條之1至第159條之4或其他規定之傳聞證據例外，
    因均經當事人於法院調查證據時，知有同法第159條第1項不
    得為證據之情形，而未於言詞辯論終結前聲明異議，本院審
    酌上開證據作成時，亦無事證顯示各該陳述之作成時、地與
    週遭環境，有何致令陳述內容虛偽、偏頗及與法定程序相違
    等情事，認為適當，依同法第159條之5規定，有證據能力；
    至其餘非供述證據，經查尚乏事證足認係實施刑事訴訟程序
    之公務員違背法定程序所取得，亦未經當事人於本院審判程
    序中有所爭執，同有證據能力。
貳、實體部分
一、認定犯罪事實之理由暨所憑證據　　
（一）上開事實欄一所載之犯罪事實，業據被告江玉梅於本院準
      備程序、審判期日時坦承不諱（臺灣臺東地方法院111年
      度易字第75號刑事一般卷宗【下稱本院卷】第26頁、第34
      頁），並有臺東縣警察局搜索、扣押筆錄1份、刑案現場
      照片7張（臺灣臺東地方檢察署111年度偵字第545號偵查
      卷宗【下稱偵卷】第18至20頁、第13至14頁反面）在卷可
      稽，另有扣案之簽帳單（NO：2-1、2-2）2張及本案行動
      電話可資佐憑，自足認被告前開任意性之自白係與事實相
      符，亦有上開證據可資補強，堪信為真實。
（二）又聲請簡易判決處刑意旨固認被告尚有「以手機Line通訊
      軟體接受不特定之人下注」之情形，並援引行動電話通訊
      軟體「LINE」對話紀錄擷取畫面3張（即編號1至3部分【
      偵卷第13頁及其反面】）為據。然本院查前情迭經被告於
      警詢、偵查中及本院準備程序時否認：本案行動電話沒有
      供賭客下注簽牌使用，賭客都係到檳榔攤直接用紙寫號碼
      給伊，伊沒有接受手機下注等語（偵卷第7頁、第11頁反
      面，本院卷第26頁）在卷，互核係屬一致，自已非不可採
      信；且查前開對話紀錄擷取畫面所示：①編號1部分：「04
      .39用二天」等語：②編號2部分：「你有中嗎」、「明天0
      4.12.30」等語；③編號3部分：「10.20.30二三3」等語
      ，亦經被告迭於警詢、偵查中及本院準備程序時解釋：該
      等對話內容係伊向「邵參勝」問牌，他所回覆的，因為伊
      自己也會去購買台灣彩券等語（偵卷第7頁、第12頁，本
      院卷第26頁）明確，復足與前開對話紀錄中，被告所回應
      ：①編號1部分：「ok」、「謝謝」等語②編號2部分：「我
      中0139」、「感恩有你排」等語相合，則被告否認其有利
      用行動電話接受賭客下注簽賭乙情，確堪憑採；此外，檢
      察官復未提出其餘積極證據以為被告不利之證明，故基於
      罪疑惟輕、事實有疑惟利被告之原則，本院自應被告有利
      ，即其未有「以手機Line通訊軟體接受不特定之人下注」
      之認定，附此指明之。
（三）從而，本件事證已臻明確，被告事實欄一所載之犯行，洵
      堪認定，應予依法論科。
二、論罪科刑之法律適用
（一）論罪
   1、按刑法第268條前段所稱之「供給賭博場所」，僅需有一
      定之場所供人賭博財物即屬之，而後段「聚眾賭博」，則
      指聚集不特定人或特定多數人參與賭博之行為；至同條所
      規定之「意圖營利」，係指藉由供給賭博場所或聚眾賭博
      之行為，而從中獲取利益而言，例如進場費、手續費、抽
      頭金等俱屬之。查被告提供己身所經營之「阿梅檳榔攤」
      作為賭博場所，以聚集不特定賭客前來下注簽賭，同時賺
      取簽注金每注5元之「抽頭金」等節，均經本院認定如前
      ，是揆諸前開說明，被告所為自與刑法第268條之構成要
      件相符。
   2、是核被告所為，係犯刑法第268條前、後段之圖利供給賭
      博場所、聚眾賭博罪，及刑法第266條第1項之賭博罪。再
      按刑事法若干犯罪行為態樣，本質上原具有反覆、延續實
      行之特徵，立法時既予特別歸類，定為犯罪構成要件之行
      為要素，則行為人基於概括之犯意，在密切接近之一定時
      、地持續實行之複次行為，倘依社會通念，於客觀上認為
      符合一個反覆、延續性之行為觀念者，於刑法評價上，即
      應僅成立一罪，學理上所稱「集合犯」，職業性、營業性
      或收集性等具有重複特質之犯罪均屬之，例如經營、從事
      業務、收集、販賣、製造、散布等行為概念者皆是（最高
      法院95年度台上字第1079號裁判要旨參照）；而本院核被
      告自111年1月初某日起，至同年月17日16時47分許為警查
      獲時止，均係採取同一行為模式而為本件供給賭博場所、
      聚眾賭博等犯行，俾藉此圖謀不法利益，是其主觀上應足
      認係基於概括之犯意，且所為皆有反覆、延續之特質，是
      該等犯行在自然意義上雖為數行為，然依社會通念及法律
      上應僅為一總括之評價，屬營業性之「集合犯」，各僅論
      以一罪；至被告於上開犯行中多次與賭客對賭之賭博行為
      ，既係意在持續圖謀不法利益，則其主觀上顯係出於單一
      行為決意，所為復均係侵害相同社會法益，各行為之獨立
      性應屬薄弱，在刑法評價上，以視為數個舉動之接續施行
      ，合為包括之一行為予以評價，較為合理，屬「接續犯」
      ，亦僅應論以一罪。又被告前開所犯均具有圖謀不法利益
      之相同目的，主觀上顯足認係出於同一行為決意，自屬一
      行為觸犯數罪名之想像競合犯，依刑法第55條規定，應從
      情節較重之圖利聚眾賭博罪處斷。末被告與「伯母」就本
      件犯行間，互有犯意聯絡、行為分擔，應論以共同正犯。
（二）科刑
      爰以行為人之責任為基礎，審酌被告業曾因賭博案件（刑
      法第268條），經本院以105年度東簡字第95號判決處有期
      徒刑2月確定，於105年9月19日易科罰金執行完畢，有臺
      灣高等法院被告前案紀錄表1份（臺灣臺東地方法院111年
      度東簡字第96號刑事簡易第一審卷宗第15頁）在卷可考，
      素行已有瑕疵，竟仍再犯相同之本罪，自足認其遵守法治
      觀念係屬薄弱，亦未能切實自省、知所警惕，且所為不單
      助長投機風氣，敗壞社會善良風俗，使人易趨於遊惰、養
      成好逸惡勞之不良習慣，更於社會正常經濟活動具有潛在
      之負面危害，確屬不該；另念被告犯罪後坦承犯行，態度
      堪可，且本件犯行迄至為警查獲時止，顯未逾月，持續期
      間尚短，更時距前次犯行已有相當年日，要非密接，而其
      因而所獲不法利益經估算亦僅3,000元（詳後所述），同
      非鉅額；兼衡被告職業為檳榔攤經營者、教育程度國中畢
      業、家庭經濟狀況勉持、家庭生活支持系統不佳（本院卷
      第34至35頁）等一切情狀，量處如主文所示之刑，併諭知
      易科罰金之折算標準，以資懲儆。
（三）沒收
　 1、查扣案之本案行動電話為被告所有乙情，業經被告於本院
      審判期日時自陳（本院卷第32頁）明確；復考諸卷附行動
      電話通訊軟體「LINE」對話紀錄擷取畫面（即編號4部分
      【偵卷第13頁反面】）所示之「539限牌通知」，暨被告
      於警詢時所述：「539限牌通知」係「伯母」兒子傳送給
      伊的，伊再通知賭客等語（偵卷第12頁），當亦足認該扣
      案物係供被告為本件犯行所使用之器具，核屬「供犯罪所
      用之物」，本院自應依刑法第38條第2項本文規定，宣告
      沒收之。
   2、次查扣案簽帳單（NO：2-1、2-2）2張，其中：①NO：2-1
      部分，係被告所記載賭客前來簽賭之下注資料：②NO：2-2
      部分，係被告所記載賭客前來簽賭之欠款紀錄等節，均經
      被告於本院審判期日時供陳（本院卷第32頁）在卷，是該
      等扣案物各核屬「供犯罪所用之物」及被告為本件犯行後
      之個人紀錄（即非「供犯罪所用之物」），本院自應依刑
      法第38條第2項本文規定，僅就其中NO：2-1部分宣告沒收
      之。
   3、再查被告因本件犯行獲有「抽頭金」之事實，固經本院認
      定在前；然被告具體所獲不法利益幾何，稽諸其於偵查中
      所述：伊營業賭博開始迄今，總共獲利3,000多元等語（
      偵卷第7頁），尚非明確，復查無其餘足資詳實認定之案
      證存在，則被告本件犯罪所得之認定顯有困難，揆諸刑法
      第38條之2第1項前段規定，本院爰以被告上揭所述為基礎
      ，暨基於事實有疑惟利被告之原則，估算認定其本件犯罪
      所得為3,000元，並依刑法第38條之1第1項本文、第3項規
      定，予以宣告沒收，並於全部或一部不能沒收或不宜執行
      沒收時，追徵其價額。
   4、至被告經警另扣案有現金7,400元乙情，有臺東縣警察局
      搜索、扣押筆錄1份（偵卷第18至20頁）在卷可佐，固堪
      認定；然查前開扣案物究否為被告本件犯行所收取之簽注
      金，亦即是否同屬「犯罪所得」，迭經被告於警詢、偵查
      中及本院審判期日時否認：現金7,400元係伊檳榔攤的當
      日營業額等語（偵卷第7頁、第11頁反面，本院卷第32頁
      ）明確，復查無其餘案證足資辨明，尤未經檢察官併為宣
      告沒收之聲請，本院顯難為被告不利之認定，自無從依法
      宣告沒收之，附此指明。
據上論斷，應依刑事訴訟法第452條、第299條第1項本文，刑法
第28條、第266條第1項、第268條、第55條、第41條第1項本文、
第38條第2項本文、第38條之1第1項本文、第3項規定，刑法施行
法第1條之1第1項，判決如主文。
本案經檢察官林永聲請以簡易判決處刑，檢察官馮興儒到庭執行
職務。
中　　華　　民　　國　　111 　年　　6 　　月　　24　　日
                  刑事第一庭  法  官  陳偉達
以上正本證明與原本無異。
如不服本判決應於收受送達後20日內向本院提出上訴書狀，並應
敘述具體理由；其未敘述上訴理由者，應於上訴期間屆滿後20日
內向本院補提理由書（均須按他造當事人之人數附繕本）。「切
勿逕送上級法院」。
                              書記官  楊茗瑋
中　　華　　民　　國　　111 　年　　6 　　月　　27　　日
附錄本件論罪科刑法條：
中華民國刑法第266條第1項：
在公共場所或公眾得出入之場所賭博財物者，處五萬元以下罰金
。
中華民國刑法第268條：
意圖營利，供給賭博場所或聚眾賭博者，處三年以下有期徒刑，
得併科九萬元以下罰金。